臺灣臺北地方法院民事判決　　　　　　 94年度簡上字第165號
上　訴　人　甲○○
被上訴人　　乙○○○
上列當事人間請求侵權行為損害賠償事件，上訴人對於中華民國
九十二年十二月十七日臺灣臺北地方法院92年度簡字第34號第一
審判決提起上訴，本院於九十四年十一月三十日言詞辯論終結，
判決如下：
    主  文
原判決關於駁回上訴人後開第2項之訴部分，並訴訟費用之裁判
廢棄。
廢棄部分，被上訴人應給付上訴人新台幣陸仟元，及自九十一年
十二月十四日起，至清償日止，按年息百分之五計算之利息。
其餘上訴駁回。
第一、二審訴訟費用，由被上訴人負擔四十分之一，餘由上訴人
負擔。
    事實及理由
一、上訴人於原審起訴主張：伊於台北市○○路30巷100號徐銘
    華所開設之鑰匙店旁開店銷售肉鬆及果汁飲料，被上訴人係
    於同址徐銘華之鑰匙店前擺攤賣養樂多為業，被上訴人前因
    上址旁防火巷遭拆除及擺放垃圾等問題，與上訴人產生糾紛
    ，未料，被上訴人竟於民國91年2月26日上午9時50分許，在
    台北市○○路30巷100號上訴人商店門前，基於公然侮辱之
    故意，公然以三字經「幹你娘」辱罵上訴人，致減損上訴人
    社會上之地位及形象，侵害上訴人之名譽權，致上訴人受有
    精神上之痛苦，而依侵權行為之法律關係，請求被上訴人給
    付精神慰撫金24萬元及法定遲延利息，並聲明求為判決被上
    訴人應給付上訴人24萬元及自起訴狀繕本送達翌日即91年12
    月14日起至清償日止，按週年利率5%計算之利息等語。
二、被上訴人則以：否認有以三字經「幹你娘」辱罵上訴人；況
    「幹你娘」為本地之口頭禪，並非惡言，被上訴人縱曾於爭
    執過程中脫口說出，亦僅係口頭禪，並不致因此侵害上訴人
    之名譽，自無精神痛苦可言等語，資為抗辯。
三、本件原審對於上訴人之請求，判決上訴人全部敗訴，上訴人
    全部聲明不服，求為(一)廢棄原判決。(二)上開廢棄部分，被上
    訴人應給付上訴人24萬元，及自起訴狀繕本送達之翌日即91
    年12月14日起至清償日止，按週年利率5%計算之利息。被上
    訴人則聲明求為駁回上訴。
四、經查，本件被上訴人於91年2月26日上午9時50分許，在台北
    市○○路30巷100號上訴人商店門前，公然以三字經「幹你
    娘」足以減損上訴人名譽之言語，侮辱上訴人之犯行，業經
    本院刑事庭以91年度易字第1623號判決科處被上訴人罰金2,
    000元，被上訴人對之提起上訴，並經台灣高等法院以92年
    度上易字第2168號判決駁回上訴確定，且為兩造所不爭執，
    並經本院依職權調閱台灣台北地方法院檢察署91年度偵字第
    21237號、本院91年度易字第1623號、台灣高等法院92年度
    上易字第2168號公然侮辱案卷審核屬實，堪信為真。是被上
    訴人空言否認未有以三字經「幹你娘」辱罵上訴人云云，洵
    非真實，不足採信。
五、至於原審判決以證人陳春妹於原審時之證述為據，認定在爭
    執過程中，因上訴人毆打被上訴人，並以三字經「幹你娘」
    辱罵被上訴人，被上訴人始回罵「幹你娘」，可見「幹你娘
    」係上訴人在爭執過程中極輕易使用之罵人字眼，對上訴人
    而言，應無特別之感受，不致因此受有精神上之痛苦為理由
    ，而駁回原告之請求。惟查，證人陳春妹於本院刑事庭審理
    被上訴人傷害等案件（91年度易字第1623號）時，曾於92年
    3 月26日到庭證述：「因為我在旁邊做生意，所以我轉過來
    就看到他們打架。」「是，他們已經在打架後，我才跑過去
    。」「沒有聽到吵架，只有看到打架。」「開始打的時候，
    我就看到，但是吵什麼，我沒有聽到。」「我有聽到吵架聲
    音，但是不知道內容。」等語（參上開刑事卷當日庭訊筆錄
    所載），顯見證人陳春妹對於目睹上訴人毆打被上訴人前，
    被上訴人辱罵上訴人三字經「幹你娘」之情形並不清楚；再
    參酌證人陳春妹於原審92年11月28日審理時到庭證稱：「那
    時候我車剛到，看到他們不知為了何事互相罵來罵去，爭吵
    內容我不清楚。」「剛開始我有看到兩造在拉扯，原告《即
    指上訴人》在打被告《即指被上訴人》」「（問：被告有無
    罵原告？）原告罵被告三字經（幹你娘），被告就回罵他（
    幹你娘）。」等語，應是指上訴人毆打被上訴人以後，雙方
    有互罵之情形，與本件上訴人主張及刑事判決認定被上訴人
    辱罵上訴人之行為，乃發生於上訴人毆打被上訴人以前，二
    者所指並不相同，是原審判決徒以證人陳春妹於原審時之證
    言為憑，認為被上訴人所以辱罵上訴人，係因為上訴人先毆
    打被上訴人，並以三字經「幹你娘」辱罵被上訴人所致，可
    見該三字經「幹你娘」係在爭執過程中極易使用之罵人字眼
    ，屬平常之用語，上訴人無受有精神上之痛苦，實屬誤會。
六、查三字經「幹你娘」，乃屬閩南語中對人不滿或惡意辱罵時
    所使用之言語，如於公共場所對人指稱，確有減損該人於社
    會上之價值或地位無訛，是上訴人主張被上訴人於商店門口
    ，公然以該言語辱罵上訴人，致其名譽受有損害，洵屬有據
    。惟本院審酌被上訴人所以會與上訴人爭執，乃起因於其擺
    設攤位處之防火巷遭拆除及上訴人於防火巷堆放垃圾，影響
    被上訴人販賣養樂多生意等宿怨之故，雙方為此一直爭吵不
    休，互感委屈不平，本次並非單一偶發事件，其中是非曲直
    ，尚非單憑此次之行為而得加以論定，且上訴人於爭吵中亦
    曾持三字經「幹你娘」辱罵被上訴人（此業據證人陳春妹於
    原審92年11月28日審理時到庭證述屬實）等情，是本院認上
    訴人因本次被上訴人公然辱罵三字經「幹你娘」之行為，所
    造成精神上損害賠償額以6,000元為適當，應予准許。
七、綜上所述，本件上訴人主張被上訴人公然辱罵伊三字經「幹
    你娘」，造成其名譽上之損害，應為真實，而得採信，上訴
    人所辯並無可取。從而，上訴人本於侵權行為之法律關係，
    請求被上訴人賠償其精神慰撫金6,000元及自起訴狀繕本送
    達之翌日即91年12月14日起至清償日止，按年息5%計算之利
    息，為有理由，應予准許。逾此數額之請求，洵屬無據，為
    無理由，自應駁回。原審就上開應准許部分，為上訴人敗訴
    之判決，尚有未洽，上訴意旨求予廢棄改判，為有理由，爰
    由本院予以廢棄改判如主文第2項所示。至於上訴人之請求
    不應准許部分，原判決為上訴人敗訴之判決，經核於法並無
    不合，上訴意旨求予廢棄改判，為無理由，應駁回其上訴。
八、因本案事證已臻明確，兩造其餘主張陳述及所提之證據，均
    毋庸再予審酌，附此敘明。
九、據上論結，本件上訴為一部有理由，一部無理由，依民事訴
    訟法第436條之1第3項、第450條、第449條第1項、第79條，
    判決如主文。
中　　華　　民　　國　　94　　年　　12　　月　　14　　日
              民事第五庭審判長法　    官　翁昭蓉
                              法      官  陳心弘
    　　　　　　　　　　　　　法　    官  陶亞琴
以上正本係照原本作成
本件判決不得上訴
中　　華　　民　　國　　94　　年　　12　　月　　14　　日
                    　        法院書記官　吳芳玉
